【裁判字號】    90,上易,1968
【裁判日期】    900629
【裁判案由】    賭博
【裁判全文】
臺灣高等法院刑事判決                            九十年度上易字第一九六八號
    上  訴  人臺灣板橋地方法院檢察署檢察官
    被      告  甲○○
右上訴人因賭博案件，不服臺灣板橋地方法院九十年度易字第一二八號，中華民國九
十年四月十二日第一審判決（起訴案號：臺灣板橋地方法院檢察署八十九年度偵字第
一五四六四號）提起上訴，本院判決如左：
    主  文
原判決撤銷。
甲○○意圖營利，供給賭博場所，處有期徒刑參月，如易科罰金以參佰元折算壹日。
扣案之撲克牌貳拾捌張、未拆封撲克牌拾壹副、抽頭金新台幣壹仟貳佰元均沒收。
    事  實
一、甲○○意圖營利，於民國（下同）八十九年八月十日十二時許，提供坐落台北縣
    永和市○○路七五巷三三弄二九號租處為賭博場所，並提供賭具撲克牌供吳於桂
    、何銘田、陳國忠、羅雲發、林文天等人於上址以梭哈方式賭博財物，約定每局
    贏錢者須繳交新台幣（下同）五十元予甲○○抽頭圖利，迄同日下午三時二分許
    ，為警當場查獲，並扣得甲○○所有之上開賭具撲克牌二十八張、預備供賭博用
    之未拆封撲克牌十一副及甲○○牟得之抽頭金一千二百元。
二、案經臺北縣警察局永和分局報請臺灣板橋地方法院檢察署檢察官偵查起訴。
    理  由
一、右揭犯罪事實，業據證人即賭客吳於桂、何銘田、陳國忠、羅雲發、林文天等人
    於警訊時均證述彼等於前揭時地，以撲克牌把玩梭哈之方式賭博財物等語（見警
    卷第九頁正面、第一一頁正面、第一二頁背面、第一四頁背面、第一七頁背面）
    ，另證人何銘田於警訊證稱其認識被告，被告係上開房屋之承租人，查扣之賭具
    及抽頭金均係被告所有等語（見警卷第十頁背面、第十一頁正面）；證人林文天
    亦於警訊中證述查扣之抽頭金係付予屋主貼補冷氣及購買便當之用，其不知屋主
    之姓名，僅知叫「小黃」等語（見警卷第一七頁正面）；證人吳於桂則稱其知道
    有人抽頭，每局贏錢者須拿出五十元充作抽頭金等語（見警卷第九頁正面），證
    人陳國忠則證稱彼等於上址賭博財物有抽頭之約定，抽頭金共計一千二百元等語
    （見警卷第一三頁正面），均互核相符，並有臺北縣警察局永和分局中正橋派出
    所查獲吳於桂等五人於上開時地賭博財物所製作之違反社會秩序維護法案件現場
    記錄、搜索結果報告書、現場圖、房屋租賃契約書及查扣之賭具撲克牌二十八張
    、未拆封之撲克牌十一副、抽頭金一千二百元可佐（見警卷第二頁、三頁、一九
    頁、二○至二二頁）。被告甲○○雖矢口否認有何意圖營利供給賭博場所之犯行
    ，辯稱上開房屋係洗車行客戶「陳水旺」借用其名義承租，其僅在該屋外洗車，
    並未提供賭具及上址供人賭博財物牟利，且為警查獲時，其適搭載其配偶至醫院
    就診，並未在場，不知吳於桂等人於上址賭博財物云云，證人何銘田、林天文、
    吳於桂、陳國忠嗣於原審亦均翻異前詞，改稱彼等於上開時地賭博財物，並無抽
    頭之事，僅贏錢者自行拿出五十元或一百元不等，購買便當、檳榔、飲料等物云
    云。惟按諸經驗法則，案發時之供述較少權衡利害得失，較之事後翻異之詞，自
    較可信，故除非可證明其更異之詞與事實更為相符，或其初供係虛偽者外，自不
    得任意捨棄初供不採（最高法院七十三年台上字第三九九八號判決參照），查吳
    於桂等五人於上開場所，利用撲克牌以梭哈之方式賭博財物，約定每局贏錢者須
    拿出五十元充作抽頭金等情，分據證人何銘田、林文天、吳於桂及陳國忠於警訊
    時證述屬實，且互核一致，並有查扣之賭具撲克牌及抽頭金可佐，業詳述如前，
    質之被告於本院審理時亦供稱其於上址外面幫人洗車時，曾聽聞贏錢之賭客須繳
    交五十元充作抽頭金之事等語，則證人何銘田、林文天、吳於桂、陳國忠翻稱查
    扣之一千二百元非抽頭金一節，既與彼等先前所供不符，亦與被告所陳相違，揆
    諸前揭說明，殊難認與事實更為相符而較其初供可採。次查被告辯稱上開房屋係
    「陳水旺」借用其名義承租，其並未提供上址供人賭博財物云云，惟被告自警訊
    以迄偵查中均直承其係上開房屋之承租人，隻字未曾提及該屋係他人借名承租，
    迄原審始以他人借名承租等語置辯，且其於原審初訊時稱上開房屋係其洗車行客
    戶「陳水旺」借用其身分證向出租人承租云云，繼於原審九十年三月十五日調查
    時又改稱上開房屋租賃契約書係其忙於洗車之際，應出租人之請所簽云云，則被
    告就該租約究係「陳水旺」借用其身分證與房東簽訂或其本人於洗車之際簽立，
    先後所述不一，其所辯上開房屋係「陳水旺」借名承租一節是否屬實，已非無疑
    ；尤以被告始終未能提供「陳水旺」其人真正之年籍住所以供調查，然「陳水旺
    」借用被告名義承租房屋，苟「陳水旺」未如期繳交租金，被告即須承擔給付租
    金之義務，被告竟僅因「陳水旺」至其洗車處所洗車數次，甚而連「陳水旺」之
    年籍、住址及電話等均不知情，即同意「陳水旺」借其姓名承租房屋，亦顯違常
    情；再參以證人何銘田於警訊時已證述上開房屋之承租人係被告等語，證人林文
    天亦稱屋主叫「小黃」等語，質之被告亦自承朋友均稱呼其「小黃」等情，而證
    人何銘田與被告相識，林文天與被告素昧平生，均無怨隙，業據何銘田、林文天
    陳明，且為被告所是認，苟上開房屋確非被告承租，上開證人當無故予設詞攀誣
    之可能，足徵被告所辯其未提供上址供人賭博一節，不足採信。至為警查獲時被
    告是否在場，並無礙其意圖營利供給賭博場所犯行之成立，被告執以否認犯罪，
    亦無足取，從而被告上開犯行，堪以認定。
二、核被告所為，係犯刑法第二百六十八條之意圖營利供給賭博場所罪。原審未予詳
    查，即為被告無罪之諭知，容有未合。公訴人上訴，指摘原判決不當，尚非無據
    ，原判決既有可議，即無可維持，自應由本院予以撤銷改判。爰審酌被告之素行
    、本案所得抽頭金僅一千二百元，犯罪情節尚屬輕微，惟犯後未坦承犯罪，態度
    欠佳及其犯罪之動機、目的、手段等一切情狀，量處有期徒刑三月，並諭知易科
    罰金之折算標準。扣案之撲克牌二十八張係被告所有，供本案賭博犯罪之用，現
    金一千二百元則係被告因供給賭博場所抽頭犯罪所得，亦為其所有，均已詳述於
    前，另扣案之未拆封撲克牌十一副亦係被告所有，預備供賭博犯罪所用，亦據證
    人何銘田於警訊中供明，分別併依刑法第三十八條第一項第二、三款之規定，宣
    告沒收。至骰子四顆，雖為被告所有，惟無證據足證係供犯罪所用之物；另扣得
    之現金六千七百五十元中之五千四百元、一千二百元、一百五十元分屬陳國忠、
    羅雲發、林文天所有等情，業據證人何銘田及陳國忠陳明，非被告所有，不得宣
    告沒收，附此敘明。
三、公訴意旨另以被告於八十九年八月十日十二時許，提供上址供綽號「阿秋」之男
    子擺設賭博性電子遊戲機「小瑪莉」一台，用以與不特定之人賭博財物，亦涉犯
    刑法第二百六十八條之意圖營利供給賭博場所罪嫌。訊據被告堅決否認此部分犯
    行，辯稱上開電子遊戲機「小瑪莉」係綽號「阿秋」之男子所寄放，其並未因此
    取得任何款項等語，查台北縣警察局永和分局中正橋派出所警員於上開時地臨檢
    時，當場查獲電子遊戲機「小瑪莉」一台正插電中，機具內並有現金一千一百四
    十元等情，固有違反社會秩序維護法案件現場記錄可稽，惟並無任何證據足證被
    告有因此抽頭獲利之情事，尚與刑法第二百六十八條規定之構成要件不合。次查
    上開房屋為私有建築，顯非公共場所，而證人即參與上開賭博之羅雲發雖稱當時
    因該屋大門開著，故其進入上址賭博財物等語，惟另亦參與上開賭博之證人林文
    天則稱其係敲門後經他人開門，始入內賭博財物等語，足徵該屋並非始終敞開大
    門，參以案發時亦僅查獲吳於桂等五人等情，是該屋尚難認係公眾得出入之場所
    ，則被告提供該屋供綽號「阿秋」之男子擺設電子遊戲機與不特定之人賭博財物
    ，核亦與刑法第二百六十六條第一項賭博罪之構成要件有間，被告此部分犯罪事
    實自屬不能證明，然公訴人認此部分與前開論罪科刑部分為實質上一罪關係，爰
    不另為無罪之諭知，從而扣得之電子遊戲機「小瑪莉」一台與機具內之現款一千
    一百四十元即不得宣告沒收，併此說明。
據上論斷，應依刑事訴訟法第三百六十九條第一項前段、第三百六十四條、第二百九
十九條第一項前段、刑法第二百六十八條、第四十一條第一項前段、第三十八條第一
項第二款、第三款、罰金罰鍰提高標準條例第一條前段、第二條，判決如主文。
本案經檢察官張秋雲到庭執行職務。
中      華      民      國      九十      年      六    月    二十九    日
                              臺灣高等法院刑事第十六庭
                                  審判長法  官  許  增  男
                                        法  官  黃  鴻  昌
                                        法  官  蔡  彩  貞
右正本證明與原本無異。
不得上訴。
                                        書記官  張  淑  芬
中      華      民      國     九十     年     七     月      四        日


司法院資訊處製作；財團法人民間司法改革基金會備份。
